臺灣臺南地方法院民事裁定
111年度家親聲字第244號
聲  請  人  李妍瑾（民國000年0月00日生）  

兼  上一人
法定代理人  顏妤玲
相  對  人  李漢德
上列當事人間聲請給付扶養費等事件，本院裁定如下：
    主      文
一、相對人應給付聲請人乙○○新臺幣82,500元及自民國111年4月
    26日起至清償日止，按週年利率百分之5計算之利息。
二、相對人應自民國111年3月1日起至聲請人甲○○成年之前一日
    止，按月於每月5日前給付聲請人甲○○新臺幣7,500元；如不
    足1月者，依當月實際日數與當月天數之比例計算；自本項
    裁定確定之日起，相對人如遲誤1期未履行，其後12期之期
    間視為亦已到期。
三、聲請費用由相對人負擔。
    理      由
一、本件聲請意旨略以：
（一）聲請人乙○○與相對人於民國110年2月18日協議離婚，約定
      未成年子女即聲請人甲○○（105年9月19日生）權利義務行
      使負擔由聲請人乙○○單獨任之。聲請人乙○○與相對人離婚
      後，相對人未給付聲請人甲○○之扶養費，聲請人甲○○之學
      費新臺幣（下同）7,230元、保險費1,421元、生活費2,00
      0元均由聲請人乙○○單獨支付，自110年3月1日起至111年1
      月31日止，聲請人乙○○為相對人代墊聲請人甲○○之扶養費
      ，以每月9,000元計算，11個月之扶養費共99,000元。
（二）爰聲明：相對人應給付聲請人乙○○99,000元，及自家事聲
      請狀繕本送達之翌日起至清償日止，按年息百分之五計算
      之利息。並自111年3月1日起按月給付聲請人甲○○10,000
      元，直至聲請人甲○○成年為止，如有一期遲延或未為給付
      ，視為全部到期。
二、相對人則答辯略以：伊經濟能力沒辦法負擔，請求駁回聲請
    等語。聲明：聲請駁回。
三、經查：
（一）按父母對於未成年子女，有保護及教養之權利義務，民法
      第1084條第2項定有明文。所謂保護及教養之權利義務，
      包括扶養在內。自父母對未成年子女行使或負擔保護及教
      養之權利義務本質言，此之扶養義務應屬生活保持義務，
      與同法第1114條第1款所定直系血親相互間之扶養義務屬
      生活扶助義務尚有不同，故未成年子女請求父母扶養，自
      不受民法第1117條第1項規定之限制，即不以不能維持生
      活而無謀生能力為限（最高法院92年臺上字第219號裁判
      要旨參照）。又按父母對於未成年子女之扶養義務，不因
      結婚經撤銷或離婚而受影響。其扶養程度應按受扶養權利
      者之需要與負扶養義務者之經濟能力及身分定之，此觀之
      民法第1116條之2、第1119條自明。故父母離婚後，未行
      使親權之父母一方，僅其親權之行使暫時停止，其與未成
      年子女之身分關係，不因離婚而受影響，父、母仍應各依
      其經濟能力及身分，與未成年子女之需要，共同對未成年
      子女負保護教養之義務，不因父、母之一方之經濟能力足
      以使受扶養人獲得完全滿足之扶養，而解免他方之共同保
      護教養義務（最高法院95年臺上字第1582號裁判要旨參照
      ）。次按無法律上之原因而受利益，致他人受損害者，應
      返還其利益，雖有法律上原因，而其後已不存在者，亦同
      ，民法第179條定有明文，而扶養義務人履行其本身之扶
      養義務，致他扶養義務人得因此不必盡其應盡之扶養義務
      而受有利益，此時他扶養義務人所受之利益為「免履行扶
      養義務」之利益，而為其履行扶養義務者即因逾其原應盡
      之義務，而受有損害，兩者間即有因果關係存在。又父母
      對其未成年子女之扶養義務，係基於父母子女之身分而來
      ，均應依各自資力對子女負扶養義務。若均有扶養能力時
      ，對於子女之扶養費用均應分擔。因此，父母之一方單獨
      扶養，自得依不當得利之規定請求他方償還代墊其應分擔
      之扶養費用（最高法院92年臺上字第1699號裁判要旨參照
      ）。
（二）聲請人主張聲請人乙○○與相對人於110年2月18日離婚，現
      未成年子女即聲請人甲○○（105年9月19日生）權利義務之
      行使及負擔由聲請人乙○○任之一節，有聲請人所提戶籍謄
      本、離婚協議書影本在卷可稽，堪予認定。
（三）關於聲請人乙○○請求返還代墊扶養費部分：
   1、查聲請人乙○○主張110年3月1日起至111年1月31日止期間
      ，聲請人甲○○之扶養費係聲請人乙○○負擔，相對人未曾給
      付扶養費一節，未據相對人有所爭執，則聲請人乙○○請求
      相對人返還其於110年3月1日至111年1月31日期間因扶養
      聲請人甲○○而為相對人代墊之扶養費，即屬有據。
   2、又聲請人乙○○係於從事屠宰場作業員，每月薪資約26,000
      元，其110年度所得資料為83,800元，名下僅汽車1筆，財
      產總額為0元，自110年3月迄今勞保投保薪資為24,000元
      至31,800元不等；而相對人目前從事製造業，每月收入約
      3萬元，其110年度所得資料為497,543元，名下有房屋1筆
      、田賦3筆、土地1筆、汽車1筆，財產總額為232,750元，
      110年3月迄今勞保投保薪資為363,000元至43,900元不等
      等情，業經兩造陳明在卷可按，並有聲請人乙○○與相對人
      之稅務電子閘門財產所得調件明細表、勞保與就保資料附
      卷可考。經審酌聲請人乙○○與相對人前述之工作、收入、
      整體經濟狀況、須扶養之子女人數等情狀，認聲請人乙○○
      於110年3月1日起至111年1月31日期間為聲請人甲○○就支
      出之扶養費，以每月15,000元計算，並由相對人負擔2分
      之1為適當，亦即相對人於前開期間每月應負擔聲請人甲○
      ○之扶養費為7,500元。是以，聲請人乙○○於110年3月1日
      至111年1月31日期間為相對人代墊聲請人甲○○之扶養費為
      82,500元（計算式：7,500元×11個月＝82,500元）。
   3、從而，聲請人乙○○依不當得利法律關係請求相對人給付於
      82,500元及自聲請狀繕本送達翌日（即111年4月26日）起
      至清償日止，按週年利率百分之5計算之利息範圍內，為
      有理由，應予准許。又前開部分係屬扶養事件，法院應依
      職權審酌聲請人甲○○之扶養費數額，不受當事人聲明之拘
      束，爰毋庸就超逾部分之請求另為駁回之諭知。
（四）關於聲請人甲○○請求相對人給付扶養費部分：
   1、查聲請人甲○○為未成年人，則依前所述，聲請人乙○○與相
      對人即均對聲請人甲○○負有生活保持義務之扶養責任，是
      聲請人甲○○請求相對人給付扶養費，自屬有據。
   2、經審酌聲請人乙○○與相對人前述之工作、收入、整體經濟
      狀況，及須扶養之子女人數等情，認聲請人甲○○之扶養費
      以每月15,000元計算，並由聲請人乙○○及相對人各負擔2
      分之1為適當。是依相對人應負擔之比例（2分之1）計算
      ，相對人每月應給付聲請人甲○○之扶養費為7,500元（15,
      000×1/2＝7,500），並應給付至聲請人甲○○成年之前一日
      止。
   3、相對人雖辯稱其無力支付未成年子女之扶養費云云，惟除
      未舉證以實其說而難以採信外，按父母對於未成年子女之
      扶養義務為「生活保持義務」，雖無餘力，亦須犧牲自己
      而予扶養，斷不能因不能維持生活即完全免除其扶養未成
      年子女之義務（最高行政法院93年判字第52號判決參照）
      ，是相對人前開所辯，不足採信。
   4、從而，聲請人甲○○請求相對人自111年3月1日起至聲請人
      甲○○成年之前一日止，按月（經本院酌定為每月5日前）
      給付聲請人甲○○於7,500元範圍內，為有理由，應予准許
      。又此部分係屬扶養事件，法院應依職權審酌聲請人甲○○
      之扶養費數額，不受當事人聲明之拘束，爰毋庸就超逾部
      分之請求另為駁回之諭知。
　 5、另依家事事件法第107條第2項準用同法第100條之規定，
      為確保聲請人甲○○受扶養之權利，併諭知相對人逾期不履
      行時，喪失期限利益之範圍或條件。
四、依家事事件法第104條第3項，裁定如主文。
中　　華　　民　　國　　111 　年　　9 　　月　　19　　日
                   家事法庭法　官　許嘉容
以上正本係照原本作成。　　　　　　　　　
如不服本裁定，應於送達後10日內向本院提出抗告狀，並繳納抗
告費新臺幣1,000元。
中　　華　　民　　國　　111 　年　　9 　　月　　22　　日
                           書記官  李雅涵